【裁判字號】    97,台上,3139
【裁判日期】    970708
【裁判案由】    違反毒品危害防制條例
【裁判全文】
最高法院刑事判決            九十七年度台上字第三一三九號
上  訴  人  甲○○
選任辯護人  李文平律師
            張照堂律師
上列上訴人因違反毒品危害防制條例案件，不服台灣高等法院花
蓮分院中華民國九十七年四月二十四日第二審判決（九十七年度
上訴字第一號，起訴案號：台灣花蓮地方法院檢察署九十六年度
偵字第一八九一號），提起上訴，本院判決如下：
    主  文
原判決撤銷，發回台灣高等法院花蓮分院。
    理  由
本件原判決認定上訴人甲○○基於販賣第一級毒品海洛因以營利
之犯意，分別有下列販賣第一級毒品海洛因之犯行：(一)民國九十
五年七月六日，透過其所有門號0000000000號行動電
話（未扣案），接獲林偉男所持用門號0000000000號
行動電話，知悉林偉男欲向其購買新台幣（下同）一千元海洛因
，便應允出售，並於同日在花蓮縣新城鄉佳林村林偉男住處，交
付價值上揭金額之海洛因予林偉男，惟林偉男迄未支付上開價金
予上訴人。(二)九十五年七月十六日，在花蓮縣吉安鄉之王母娘娘
廟附近，販賣七千元海洛因予林偉男。嗣林偉男施用甫購得之海
洛因，發現純度不足，即以其持用上揭門號行動電話，撥打上訴
人上開門號行動電話，質問上訴人所交付海洛因是否不純、要否
換補毒品及應允翌日仍支付七千元等情（惟林偉男迄未支付上開
價金予上訴人）。因而維持第一審關於論處上訴人販賣第一級毒
品二罪罪刑之判決，駁回上訴人在第二審之上訴，固非無見。
惟查：(一)、有罪之判決書，須將認定之犯罪事實詳記於事實欄，
然後於理由內逐一說明其憑以認定之證據，使事實與理由兩相一
致，方為合法，倘事實欄已有敘及，而理由內未加說明，自屬理
由不備，如理由已有說明，而事實無此記載，則理由失其依據，
均屬判決理由矛盾之違背法令。又販賣毒品罪，以行為人有營利
目的（意思），而販入或賣出毒品，或二者兼而有之之行為者，
為其構成要件。故行為人有無此項犯罪目的條件（營利意思），
自應於事實欄內為詳實之記載，然後於理由內說明其憑以認定之
證據，始稱適法。原判決於事實欄雖記載上訴人基於販賣海洛因
營利之犯意，而分別有販賣海洛因之犯行云云，然原判決於理由
內除記載上訴人辯稱係轉讓海洛因予林偉男如何不足採信之外（
見原判決理由貳、一、(四)），對於其係依據何種證據憑以認定上
訴人係基於營利之意圖而為販賣海洛因之犯行，則完全未予論列
說明，自有判決理由不備之違背法令。(二)、毒品危害防制條例第
十九條規定，犯同條例第四條至第九條、第十二條、第十三條或
第十四條第一項、第二項之罪者，其因犯罪所得之物，沒收之。
所稱因犯罪所得之物，自以實際所得者為限，苟無所得或尚未取
得者，自無從為沒收追繳之諭知。本件原判決認定上訴人兩度販
賣海洛因予林偉男，惟林偉男迄今仍未支付價金一千元及七千元
等情，如果無訛，則上訴人顯然並未實際取得上開價金，該一千
元及七千元自不在應予沒收之列。第一審判決依毒品危害防制條
例第十九條第一項規定，分別諭知將上開一千元及七千元沒收，
如全部或一部無法沒收時，以其財產抵償之，揆諸上開說明，自
有適用法則不當之違法，原判決未予糾正，仍予維持，同有可議
。上訴意旨指摘原判決不當，尚非全無理由，應認原判決有撤銷
發回更審之原因。
據上論結，應依刑事訴訟法第三百九十七條、第四百零一條，判
決如主文。
中    華    民    國  九十七  年    七    月    八    日
                      最高法院刑事第五庭
                          審判長法官  陳  正  庸
                                法官  賴  忠  星
                                法官  林  秀  夫
                                法官  宋      祺
                                法官  陳  祐  治
      本件正本證明與原本無異
                                      書  記  官
中    華    民    國  九十七  年    七    月   十四   日
                                                     ｍ


司法院資訊處製作；財團法人民間司法改革基金會備份。
